【裁判字號】    97,保險,12
【裁判日期】    980304
【裁判案由】    給付保險金
【裁判全文】
臺灣臺中地方法院民事判決  97年度保險字第12號
原      告  乙○○
訴訟代理人  許朝昇    律師
被      告  美商安達保險股份有限公司臺灣分公司
法定代理人  丙○○
訴訟代理人  丁○○
            甲○○
上列當事人間請求給付保險金事件，經本院於民國98年2月18日
言詞辯論終結，判決如下：
    主    文
原告之訴及假執行之聲請均駁回。
訴訟費用由原告負擔。
    事實及理由
壹、原告訴之聲明：
  一、被告應給付原告新台幣（下同）2,002,800元及自民國97
      年1月3日起至清償日止，按年利率10%計算之利息。
  二、願供擔保，請准宣告假執行。
貳、事實摘要：
  一、原告起訴主張：
    (一)伊自民國87年12月11日起以自己為要保人及被保險人向美
      商康健人壽股份有限公司台灣分公司投保「康健意外傷害
      保險」，保險金額5,000,000元，並附加「傷害醫療保險
      日額給付」附約（日額5,000元），保險契約（下稱系爭
      保險）自同年12月29日生效。嗣於91年9 月30日，系爭保
      險移轉予被告公司。此外，原告另向被告公司投保「安達
      團體住院補償保險」，保額為每日3,000 元。原告均按時
      繳納保險費，上開保險契約目前均有效持續中。
    (二)原告於96年2月13日在力晶半導體股份有限公司（下稱力
      晶公司）工作時不慎腰部受傷，同年2月25日起至3月28日
      止，至台中市大里市劉兆平診所就醫（8次），診斷為下
      背痛，因經過多次治療，症狀仍無改善，原告乃轉至台中
      市大里仁愛醫院神經外科繼續診療，最後診斷為腰椎間盤
      突出症。96年5月9日住院，於住院後分別於5月10日、5月
      15 日及6月11日進行3次手術，96年6月22日始出院（共住
      院45日），經該院診斷原告現仍存右腳底麻痛、腰酸風、
      脊柱運動傷害，已達脊柱永久遺存顯著運動障害，即殘廢
      等級第7級之程度。
    (三)原告隨即於96年12月17日填具保險金申請書及相關證明文
      件，向被告公司請領保險金2,002,800元（計算式：
      0000000Ｘ40%＝0000000）。詎原告藉詞於收受申請通知
      後15日後，仍拒不給付，爰依保險契約及保險法第34條規
      定，請求被告給付保險金及自97年1月3日起，按年利率
      10%計算之遲延利息。
  二、被告則以：
    (一)原告對於保險事故（非由疾病引起之外來突發事故）發生
      ，並導致腰椎間盤突出而住院、手術，並遺留後遺症達第
      7 級殘廢之事實，未能舉證證明。
    (二)縱認原告可證明前項事實，惟原告自其主張之事故發生日
      即96年2月13日起至其提出殘廢保險金申請日即96年12月
      17 日（被告公司於次日收到申請書），已逾保險契約保
      單條款第六條約定之180日，依該條約定，原告須證明被
      保險人之殘廢與該意外傷害事故具有因果關係，原告迄未
      能提出相關證據以證明因果關係，故被告公司自無給付義
      務。並聲明：請求駁回原告之訴，如受不利判決，願供擔
      保請准宣告免為假執行。
參、本件經兩造協議簡化爭點如下：
    原告主張伊住院及手術治療之腰間盤突出症，究係伊自身疾
    病或外來之突發事故造成？
肆、本院之判斷：
  一、按當事人主張有利於己之事實者，就其事實有舉證之責任
      。但法律別有規定，或依其情形顯失公平者，不在此限。
      民事訴訟法第277條定有明文。
  二、查本件原告主張伊於96年2月13日在工作時意外受傷，惟
      竟遲至同月25日，始至劉兆平診所治療，其間經過12日，
      且劉兆平診所診斷證明書僅載明原告「坐骨神經痛」，其
      坐骨神經痛是否原告主張意外事故受傷所致，已有疑義。
  三、次查，原告嗣於96年5月9日（與原告主張意外受傷之日相
      隔己近3個月之久）轉至大里仁愛醫院就診並住院，次日
      起陸續進行三次手術治療，惟該院出具之診斷證明書亦僅
      載明原告「第二及第五腰椎椎間盤突出」，但究竟此一症
      狀是否原告主張之96年2月13日發生之意外事故所導致，
      仍有疑義。
  四、是以本院將其原告主張受傷前後所有病歷調齊後，送請台
      中榮民總醫院（下稱台中榮總）鑑定，請台中榮總就原告
      自96年2月25日前後之全部就醫紀錄觀察，能否認定其就
      醫主訴症狀係「意外傷害」或「自身疾病」所致？及其目
      前遺留之後遺症，是否符合保險契約約定之殘廢及其殘廢
      程度如何？經該院以97年9月15日中榮醫企字第097001473
      4號函覆本院：「查林君係『脊椎退化』之『慢性病』，
      『非意外傷害所致』，無法從病歷判定神經功能運動障礙
      是否達二分之一；另因本院目前無脊柱活動度測量器，無
      法協助鑑定。」，由此鑑定結果觀之，原告主張係意外事
      故導致住院、手術治療，自非足採。
  五、嗣原告一再主張，上開覆函中認定原告診療、手術原因，
      係慢性病造成，欠缺理由（只有結論），並請求再送同院
      鑑定，本院乃依其請求，請台中榮總詳敘上開鑑定結果之
      依據為何？經該院以98年1月9日中榮醫企字第09700210
      53號函覆：「查林君於本院實施核磁共振及神經傳導檢查
      ，僅證明其第五腰椎及第一薦椎有椎間盤手術及內固定手
      術，但『無法證明是否為意外或退化所導致』。」，是原
      告仍未盡其舉證之責任，應堪認定。
  六、原告雖聲請傳喚其同事王任遠、仁愛醫院為其進行手術之
      主治醫師魏銘政作證，惟查原告之同事至多僅能證明原告
      主張其於96年2月13日受傷之事實，不能證明嗣後原告就
      醫之症狀是否因該日受傷導致，其理至明，毋庸贅論。至
      於仁愛醫院為原告診療及進行手術之主治醫師，亦至多僅
      能證明原告確曾經其診療、手術，及證人為原告診療、手
      術時，原告身體狀況如何之事實，但無從證明該手術所欲
      治療之病症，確實係由原告主張之96年2月13日所受「意
      外事故」造成。又原告另聲請再送台大醫院鑑定，無非企
      圖以另一專業判斷，推翻台中榮總之專業鑑定意見，惟本
      院認為，基於相同之病歷及診療資料（前後二次送鑑定）
      ，兩造既已同意由台中榮總進行鑑定，且該院已敘明「無
      法證明」究係舊疾抑或意外事故造成原告椎間盤突出（推
      翻先前不利原告之第一次鑑定結果），自無必要再由另一
      醫院三度鑑定同一事項，否則，如鑑定結果互相歧異時，
      本院應如何判斷何一專業意見為正確？綜上，本院認已無
      傳訊上開證人及再由台大醫院鑑定之必要。
  七、綜上所述，本件原告對於保險事故發生，並導致其診療、
      住院及手術等有利於原告之事實，未能盡其舉證責任，是
      原告請求被告給付保險金，自非有理由，而應予駁回。其
      訴既經駁回，假執行之請求亦失依附，爰併予駁回之。
伍、結論：
    本件原告之訴為無理由，並依民事訴訟法第78條，判決如主
    文。
中    華    民    國    98    年    3    月     4     日
                  民事第三庭    法  官  曹宗鼎
以上正本係照原本作成。
如對本判決上訴，須於判決送達後20日內向本院提出上訴狀。
中    華    民    國    98    年    3    月     4     日
                                書記官  黃惠閔


司法院資訊處製作；財團法人民間司法改革基金會備份。
